臺灣高等法院臺中分院刑事判決　　　　　　　　　　九十年度上訴字第二○六八號
　　上　訴　人
　　即　被　告　丁○○
　　　　　　　　癸○○
右上訴人因搶奪案件，不服臺灣南投地方法院九十年度訴字第二九八號中華民國九十
年九月二十八日第一審判決（起訴案號：臺灣南投地方法院檢察署九十年度偵字第一
三三五號、一四八○號），提起上訴，本院判決如左：
      主  文
原判決撤銷。
丁○○共同連續意圖為自己不法之所有，而搶奪他人之動產，處有期徒刑參年貳月。
癸○○共同連續意圖為自己不法之所有，而搶奪他人之動產，處有期徒刑參年貳月。
      事  實
一、丁○○與癸○○因欠缺金錢花用，竟共同意圖為自己不法之所有，並基於概括之
    犯意，自民國九十年三月二十日起至同年四月二日止，騎乘其所有之機車、或利
    用丁○○向朋友借來之機車，或利用癸○○所竊取之機車作為交通工具，連續於
    右列時地，趁路人及機車騎士不及防備之際，搶奪他人之財物，得手後騎乘機車
    迅速逃逸：
（一）於九十年三月二十日凌晨一時許，由丁○○騎乘其所有、未懸掛車牌之重型機
      車，後面搭載癸○○，兩人本在南投縣埔里鎮街上閒逛，行經南投縣埔里鎮○○街一○二號前時，見路人子○○已喝醉酒，覺有機可趁，乃由癸○○下車，
      丁○○在機車上接應，趁子○○酒醉不及防備之際，徒手搶奪其掛於脖子上之
      金項鍊一條（價值約新台幣（下同）三萬五千元），得手後隨即與丁○○騎乘
      機車逃逸，嗣於九十年四月四日上午九時許，經警於南投縣埔里鎮○○○街五
      號查獲丁○○，並扣得上開金項鍊一條。
（二）於九十年三月二十日上午六時四十分許，丁○○騎乘深藍色機車後面載癸○○
      ，並均頭戴黑色安全帽，在南投縣埔里鎮尋找欲下手搶奪之目標，而於行經該
      鎮○○路埔里國中後門時，見辰○○騎乘ＳＱＯ─七七六號輕機車，且將其所
      有之黑色女用皮包一只掛於右肩上，覺有機可趁，丁○○旋將機車騎近辰○○
      之右後方，由癸○○趁辰○○不備之際，下手拉扯搶走辰○○上開黑色皮包（
      內有現金四千餘元，機車駕駛執照及行車執照、及機車保險卡各一張、郵局提
      款卡一張、彰化商業銀行提款卡二張、台中商業銀行提款卡一張，台灣省合作
      金庫提款卡一張、中國信託商業銀行信用卡四張、台中商業銀行信用卡一張、
      玉山商業銀行信用卡一張、印鑑章一枚及行動電話二支等物），致辰○○人車
      倒地，因而受有右腳擦傷及輕微腦震盪等傷害（傷害部分未具告訴）。得手後
      現金供二人購買海洛因共同吸食，其餘贓物則交由丁○○處理，嗣於九十年四
      月四日上午九時許，為警在南投縣埔里鎮○○○街五號處查獲丁○○，並扣得
      辰○○所有之機車行車執照及機車保險卡各一張。
（三）九十年三月二十三日凌晨一時十分許，丁○○與癸○○二人騎乘機車，並頭戴
      安全帽，行經南投縣埔里鎮○○路四○八號童小兒科前，見路人辛○○獨自行
      走，覺有機可趁，乃將機車騎近，旋由後座之癸○○徒手搶奪辛○○之皮包一
      只（內有現金八千元，身分證、機車及汽車駕駛執照各一張、郵局提款卡各一
      張、中國信託銀行、渣打銀行、花旗銀行及台新商業銀行之信用卡各一張及鑰
      匙一串、遙控器一只等物），得手後一同騎車逃逸，並將搶得之現金平分花用
      ，其餘贓物則藏匿於南投縣埔里鎮○○里○○路三六九號八樓之一丁○○之租
      屋處，嗣於九十年四月四日上午九時許，為警在南投縣埔里鎮○○○街五號處
      查獲丁○○，並扣得辛○○所有之身分證、機車及汽車駕駛執照各一張。
（四）九十年三月二十五日十七時三十分許，丁○○騎乘未懸掛車牌之機車搭載癸○○，並均頭戴深色全罩式安全帽，行經南投縣埔里鎮○○路、北澤街口時，見
      卯○○騎乘ＳＱＰ─五六一號機車搭載其子巳○○，且將所有之黑色女用皮包
      一只掛於左肩上，覺有機可趁，丁○○旋將機車騎近潘姿容之左後方，由癸○○趁其不備之際，下手拉扯搶走上開皮包（內有現金三萬元、台中中小企業銀
      行票號ＡＰ0000000號支票一張、台中中小企業銀行存摺一本、身分證
      及機車駕駛執照、健保卡、貴賓卡各二張、機車行車執照、機車保險證、彰化
      銀行提款卡各一張及行動電話一支等物），行搶時並致卯○○人車倒地，使卯
      ○○及巳○○分別受有臉部擦傷（上嘴唇縫六針）及兩腳膝蓋擦傷、兩腿膝蓋
      多處擦傷等傷害（傷害部分未具告訴）。得手後丁○○分得現金五千元，癸○○分得現金二萬五千元，其餘贓物則由丁○○藏匿於前揭租屋處，嗣於九十年
      四月四日上午九時許，為警在南投縣埔里鎮○○○街五號處查獲丁○○，並扣
      得卯○○所有之台中中小企業銀行存摺一本、身分證、健保卡、貴賓卡、機車
      駕駛執照各二張、機車保險證及機車行車執照各一張等物。
（五）九十年三月二十六日下午六時二十分許，丁○○騎乘未懸掛車牌之機車搭載癸○○，並均頭戴深色安全帽，行經南投縣埔里鎮○○里○○路五十一號鴻福超
      市前時，以上開方式，由癸○○下手搶奪路人寅○○○之皮包一個（內有現金
      一百七十元、戒指、金項鍊各一只、提款卡一張等物），得手後即騎機車逃逸
      ，並將上述物品帶回前揭租屋處，由癸○○取走現金、戒指及金項鍊等物，以
      供換取毒品施用，其餘證件則交由丁○○處理。
（六）九十年三月二十七日十三時五十分許，丁○○騎乘不詳車號之紫藍色機車後載
      癸○○，行經南投縣埔里鎮○○街九十五巷二十號前時，以上開方式，由癸○○下手，自後方徒手搶奪路人甲○○之手提包（內有現金一千元、第一商業銀
      行提款卡一張、健保卡二張及行動電話一支等物），得手後旋即騎車逃逸無蹤
      ，所搶得之現金一千元由癸○○取走，其餘贓物則交由丁○○藏匿於南投縣埔
      里鎮○○里○○路三六九號八樓之一之租屋處。
（七）九十年三月二十七日十九時二十五分許，丁○○騎乘機車搭載癸○○，行經南
      投縣埔里鎮埔里鎮農會前時，見騎乘ＰＥＡ─六五八號輕機車之戊○○將黑色
      背包背掛於右肩上，以上開方式，由癸○○徒手搶奪戊○○之背包一只（內有
      現金九百餘元、皮夾一只、汽車駕駛執照一張、提款卡一張、信用卡一張、身
      分證一張、戊○○及黃富華、邱志華、黃萬女之身分證影本各一張、印章一枚
      、寶島商業銀行存摺一本、帳單收據一疊及行動電話一支等物），行搶時因拉
      扯力量過大，致戊○○人車倒地，受有頭部挫傷、臀部瘀腫及脖子拉傷等傷害
      （傷害部分未具告訴），得手後將搶得之現金由癸○○全數取走，其餘贓物則
      交由丁○○藏匿於南投縣埔里鎮○○里○○路三六九號八樓之一之租屋處，嗣
      於九十年四月四日上午九時許，為警在南投縣埔里鎮○○○街五號處查獲丁○○，並扣得戊○○所有之皮夾一只、身分證影本四張、印章一枚、帳單收據一
      疊等物。
（八）於九十年三月二十八日上午九時二十分許，在南投縣埔里鎮○○街、四維路口
      ，丁○○與癸○○二人均頭戴全罩式安全帽，於上揭時地，由丁○○騎乘未懸
      掛車牌之不明紅色機車，後載癸○○，並由癸○○下手搶奪路人乙○○掛於左
      肩上之女用黑色手提背包（內有乙○○之現金一萬二千九百元、身分證、汽車
      及機車駕駛執照、郵局提款卡各一張、中國信託銀行信用卡二張、中華商業銀
      行信用卡一張、印章二枚，林添華、張木連之身分證各一張、李枋慶之萬泰商
      業銀行提款卡一張、林添華及張木連之印章及戶口名簿各一份、李枋慶之所得
      稅單四張、張木連之醫藥繳費證明及勞保繳費證明各一張），得手後丁○○分
      得現金六千元，癸○○亦分得現金六千元（其餘現金則交由丁○○之太太徐婉
      玲購買零食，共同食用），其餘贓物則藏匿於南投縣埔里鎮○○里○○路三六
      九號八樓之一丁○○之租屋處，嗣於九十年四月四日上午九時許，為警在南投
      縣埔里鎮○○○街五號處查獲丁○○，並扣得乙○○所有之手提背包一只。
（九）九十年三月二十八日二十時五十分許，在南投縣埔里鎮○○里○○路三十二號
      前，由丁○○騎乘機車後載癸○○，並均戴全罩式安全帽，由癸○○下手自後
      方搶奪路人庚○○掛於左肩上之綠色皮包一只（內有現金六千元、身分證一張
      、郵局、台中中小企業銀行、台灣銀行及中興銀行提款卡各一張、華僑銀行信
      用卡一張、駕駛執照及汽車行車執照各一張、及行動電話一支等物）；得手後
      現金已由二人花用完罄，其餘贓物則藏匿於南投縣埔里鎮○○里○○路三六九
      號八樓之一丁○○之租屋處；嗣於九十年四月四日上午九時許，為警在南投縣
      埔里鎮○○○街五號處查獲丁○○，並扣得庚○○所有之綠色皮包一只、身分
      證一張、提款卡四張、華僑銀行信用卡一張、汽車駕駛執照及行車執照各一張
      等物。
（十）九十年三月二十九日二十三時五分許，在南投縣埔里鎮○○里○○路二十三之
      九號前，由丁○○騎乘機車後載癸○○，見騎乘ＯＱＥ－Ｏ六三號重機車之午
      ○，將紅色手提袋吊掛於機車左把手上，覺有機可趁，乃由癸○○以上開同一
      方式，趁其不及抗拒之際，徒手搶奪上開皮包（內有電話簿、記事本及新生駕
      駛訓練手冊等物）；得手後丁○○因發現皮包內並無現金或其他貴重物品，乃
      將之隨意丟棄在路旁，而不知去向。
（十一）九十年四月一日上午九時三十分許，在南投縣埔里鎮○○○街六十號前，丁○○騎乘不明銀色機車後載癸○○，並由癸○○頭載安全帽，以上開同一方
        式，下手搶奪路人丑○○之手提袋（內有現金二千元，身分證影本及健保卡
        等物）。得手後搶得之現金由二人平分花用，其餘贓物則交由丁○○隨意丟
        棄於路邊，已不知去向。
（十二）九十年四月一日十六時十五分許，在南投縣埔里鎮○○路十號前，丁○○明
        知ＧＷＣ─六Ｏ八號重型機車，係癸○○所竊取（詳如後述），竟仍收受該
        機車後，由丁○○駕駛後載癸○○，並均頭戴全罩式安全帽，尋找下手目標
        ，旋由癸○○下手搶奪亦騎乘機車之己○○之皮包一只；得手後迅速逃逸，
        將其內現金四千六百元及行動電話一支取走，其餘物品連同皮包則因己○○
        緊追不捨而隨手丟棄於路旁，而搶得之現金由丁○○分得現金一千元，癸○○分得三千六百元，其餘贓物則藏匿於南投縣埔里鎮○○里○○路三六九號
        八樓之一丁○○之租屋處，嗣於九十年四月四日上午九時許，經警在南投縣
        埔里鎮○○○街五號處查獲丁○○，並扣得己○○之行動電話一支。
（十三）九十年四月二日上午十時十分許，在南投縣埔里鎮○○街、莊敬路口，由丁○○騎乘偷來之深藍色機車，後載癸○○，並由癸○○下手自左後方搶奪路
        人丙○○之黑色女用皮包一只（內有身分證、健保卡、震災卡、電話聯絡簿
        一本、印章三枚及影印紙五、六張等物），得手後發現皮包內並無現金，故
        由癸○○將之交予丁○○處理，嗣於九十年四月四日上午九時許，為警在南
        投縣埔里鎮○○○街五號處查獲丁○○，並扣得黑色女用皮包一只、身分證
        、健保卡、震災卡、電話聯絡簿一本、印章三枚。。
（十四）於九十年四月二日二十一時二十分許，在南投縣埔里鎮○○○街三十七號前
        丁○○與癸○○，二人均頭戴全罩式安全帽，由丁○○騎乘深藍色機車，後
        載癸○○，並由癸○○自左後方下手搶奪路人壬○○之深色手提袋一只（內
        有現金一千元，黑色皮夾一只、汽機車駕駛執照、機車行車執照、身分證、
        健保卡各一張、匯豐銀行信用卡二張、寶島商業銀行信用卡二張、中國商業
        銀行信用卡一張、郵局提款卡一張、鑰匙一串及行動電話一支等物），得手
        後搶得之現金由二人平分，其餘贓物則藏匿於南投縣埔里鎮○○里○○路三
        六九號八樓之一丁○○之租屋處。嗣於九十年四月四日上午九時許，為警在
      南投縣埔里鎮○○○街五號處查獲丁○○，並扣得藍色手提袋一個、黑色皮
        夾一只、機車行車執照、及郵局提款卡一張。
二、癸○○因欠缺交通工具使用，並為便於行搶及逃避警方之查緝，乃基於意圖為自
    己不法所有之概括犯意，先於九十年三月二十三日十八時三十分許，前往南投縣
    埔里鎮○○街○段七巷三號前，徒手竊取彭瑞雲所有之ＬＢＮ─三一六號重型機
    車一部，得手後即將車牌取下，並供為交通工具使用數日後，旋又將上開贓車隨
    意棄置於南投縣埔里鎮街上，嗣於九十年三月二十五日，由彭瑞雲自行尋回；旋
    癸○○又於同年三月三十日不詳時間，在南投縣埔里鎮○○路三六九號萬商雲集
    大樓下，以不詳工具破壞電門鎖之方式，竊取蔡東達所有之ＧＷＣ─六Ｏ八號重
    型機車一部，得手後供己為交通工具、及偶與丁○○共同行搶時騎乘使用；復於
    同年三月三十日中午十二時許，在南投縣埔里鎮○○路五十一號前，徒手竊取劉
    俊昇所有之ＳＵＡ─一三六號輕型機車一部，得手後供己為交通工具使用。嗣於
    九十年四月四日上午九時許，在南投縣埔里鎮○○里○○○街五號丁○○住處為
    警查獲，並當場扣得上開失竊之機車二輛、及ＬＢＮ─三一六號車牌一面。
三、案經南投縣警察局埔里分局報告台灣南投地方法院檢察署檢察官偵查起訴。
      理  由
一、右揭搶奪及竊取機車之事實，業據被告丁○○與癸○○分別於警訊、偵查及原審
    審理中坦承不諱（見偵字第一三三五號卷第十三至二十三頁、第一○三、一○四
    頁，原審卷第三十五至三十八頁），核與被害人彭瑞雲、蔡東達、劉俊昇、辰○○、辛○○、卯○○、巳○○、寅○○○、甲○○、戊○○、乙○○、庚○○、
    午○、丑○○、己○○、丙○○、壬○○及子○○於警訊時指訴之情節相符（見
    偵字第一三三五號卷第三十六至三十八、第四十、第四十二至五十一、第五十四
    至六十、第六十二至六十六、六十八至七十、七十二、七十三、七十五、七十六
    、一二二、一二三頁），並有被害人領回失竊及遭搶奪部分物品之贓物認領保管
    單共計十三紙（見偵字第一三三五號卷第三十九、四十一、五十二、五十三、六
    十一、六十七、七十一、七十四、一二八、一七六至一七九頁），暨車輛竊盜、
    車牌失竊資料個別查詢報表二份、車籍作業系統統一查詢認可資料一份（見偵字
    第一三三五號卷第八十至八十二頁）在卷可憑，足徵被告二人之自白與事實相符
    ，堪以採信；雖被告丁○○嗣後翻異前詞，於本院調查時改稱：並無參與搶奪；
    另於原審審理時亦稱：「其中有幾件不是我們作的，而子○○之金項鍊是癸○○
    自己搶的」云云。惟查，原審當庭命被告丁○○指明何件非其所搶奪時，被告丁○○竟無法明確指出究有何被害人非其所行搶，且參諸上開被害人遭搶奪之失物
    均係在被告丁○○之處扣得，此有搜索扣押證明筆錄暨扣押物品清冊一覽表各一
    份在卷可稽。而上開子○○遭搶奪之金項鍊係為警在被告丁○○之處尋獲，且係
    欲由被告丁○○換取毒品施用一節，業據被告二人供陳不諱，而被告丁○○於警
    訊中亦自承：伊等發現有一路人喝醉酒，認為有機可趁，旋又折返，由後座之癸○○下車行搶等語，核與被害人子○○所指稱：當時有二名年輕人共乘一部機車
    突然停下，問我幹什麼，後座之年輕人就伸手將我脖子上之金項鍊搶走等語，均
    屬相符，顯見被告丁○○於被告癸○○下手行搶時，應已知悉上情，而配合被告
    癸○○之行動，並隨時接應無誤，綜上，被告丁○○上開所辯，委不足採，是本
    件事證明確，被告丁○○與癸○○二人之犯行均堪予認定，應依法論科。
二、被告二人於警訊中雖供稱：行搶所用之交通工具，係由被告癸○○負責行竊機車
    後，伊等二人才共乘贓車外出尋找作案目標等語（見偵字第一三三五號卷第一二
    四頁背面、第一二七頁正面）；公訴人起訴意旨亦認除事實欄一編號（八）、（
    十）、（十一）所示之犯行外，被告二人均係共乘偷竊之機車行搶。惟查，事實
    欄一編號（十二）之部分，被告二人係共乘被告癸○○所竊得之ＧＷＣ─六Ｏ八
    號重型機車行搶等情，業據被告二人於原審時供明在卷，並經被害人己○○於警
    訊時指訴在卷（見偵字第一三三五號卷第六十二頁背面），且有贓物認領保管單
    附卷可資佐證（見偵字第一三三五號卷第一七八頁），被告二人此部分確係共乘
    贓車行搶之事實，足堪認定，其餘事實欄一所示之搶奪犯行，被告二人雖自白係
    騎乘贓車所為，惟被害人究係何人？被告究係於何時、地竊車，均查無其他積極
    之證據足資佐證，且各被害人亦無法指述被告二人當時係騎乘何車號之機車作案
    ，是被告二人雖係騎乘機車作案，但除事實欄一編號（十二）之部分外，並無法
    證明被告二人係騎乘贓車行搶。又被告丁○○經警查獲時，於九十年四月四日之
    警訊中雖辯稱：不知所騎機車之來源為何（見偵字第一三三五號卷第十六頁正面
    ）；於偵查中亦辯稱：不知道係贓車云云（見偵字第一三三五號卷第一九一頁背
    面）。然查，被告二人嗣於同年月十三日經警借提外出查案時，即坦承：作案之
    方式，係由被告癸○○負責行竊機車後，伊等二人才共乘贓車行搶等語在卷，前
    已述及，且被告丁○○亦坦承與被告癸○○共同租住於南投縣埔里鎮○○里○○
    路三六九號八樓之一（見偵字第一三三五號卷第一六頁正面），顯見二人關係密
    切，被告丁○○豈可能不知ＧＷＣ－六○八號之機車，係被告癸○○所竊得之理
    ，被告丁○○既知該機車係贓車，又收受騎用，被告丁○○此部分犯有收受贓物
    之犯行，亦同堪認定。
三、核被告二人就事實欄一所為，均係犯刑法第三百二十五條第一項之搶奪罪；被告
    癸○○就事實欄二所為，另犯刑法第三百二十條第一項之竊盜罪；被告丁○○就
    事實欄一編號（十二）部分所為，另犯刑法第三百四十九條第一項之收受贓物罪
    ，公訴人雖漏引刑法第三百四十九條第一項之法條，惟於犯罪事實欄中既已敘明
    「由丁○○騎乘偷來之ＧＷＣ－六○八號機車」，應認公訴人就收受贓物罪之部
    分亦已起訴。被告二人間就事實一所示之搶奪犯行間，有犯意聯絡及行為分擔，
    均為共同正犯。又被告丁○○先後多次搶奪犯行、被告癸○○先後多次搶奪及竊
    盜犯行，均時間緊密，所犯罪構成要件相同之罪名，顯係基於概括犯意反覆為之
    ，均應依連續犯論以一罪並加重其刑。被告癸○○、丁○○所犯上開二罪，有方
    法結果之牽連關係，為牽連犯，均應從情節較重之搶奪罪論處。公訴人雖認被告
    癸○○所犯上開二罪，犯意各別，構成要件不同，應分論併罰，惟被告二人係以
    竊得之機車作為行搶之交通工具，已論述如前，且其中之ＧＷＣ－六○八號機車
    確用以行竊事實欄一編號（十二）之部分，況被告癸○○竊取機車之時間，又在
    行搶之期間內，足見被告癸○○竊取機車，主觀之犯意除供代步用外，亦有以之
    作為行搶之交通工具，是被告癸○○所犯上開二罪，應有牽連犯之關係，公訴人
    認應分論併罰，似有未合。原審以被告二人罪證明確，予以論罪科刑，雖非無見
    ，然原審認被告癸○○所犯上開二罪，應分論併罰，且漏未論述被告丁○○另犯
    收受贓物之犯行，均有未洽。被告二人上訴意旨空言指摘原判決不當，雖無理由
    ，但原判決既有上述可議之處，自應由本院予以撤銷改判。爰審酌被告丁○○前
    有施用毒品、違反懲治盜匪條例等前科，且前於八十一年間因違反懲治盜匪條例
    案件，經本院判處有期徒刑九年，現仍於假釋期間，仍不知謹慎自持之素行；被
    告癸○○前有多次施用毒品前科紀錄，素行亦不良，二人搶奪之犯罪動機及目的
    係因欠缺金錢花用、惟以騎乘機車搶奪機車騎士及路人之手段，對於交通安全及
    他人生命、身體之產生之危險性甚高、搶奪之犯罪所得、被告癸○○竊取財物之
    價值、及犯後於原審中均能坦承犯行等一切情狀，各量處如主文所示之刑。
四、被告二人經合法傳喚，無正當理由不到庭，爰不待其陳述逕行判決。
據上論結，應依刑事訴訟法第三百七十一條、第三百六十九條第一項前段、第三百六
十四條、第二百九十九條第一項前段，刑法第二十八條、第五十六條、第三百二十五
條第一項、第三百二十條第一項、第三百四十九條第一項、第五十五條、罰金罰鍰提
高標準條例第一條前段，判決如主文。
本案經檢察官未○○到庭執行職務。
中      華      民      國    　九十一　  年    一    月    三十一      日
                                   臺灣高等法院臺中分院刑事第十庭
                                         審判長法  官　林  照  明
                                               法　官  盧  江  陽
                                               法　官  蔡  名  曜
右正本證明與原本無異。
如不服本判決應於收受送達後十日內向本院提出上訴書狀，其未敘述上訴之理由者並
得於提起上訴後十日內向本院補提理由書（均須按他造當事人之人數附繕本）。
                                               書記官  許  哲  禎
中      華      民      國　  九十一     年      二       月     四     日
                                                                        Ｆ
